【裁判字號】    98,訴,1377
【裁判日期】    981029
【裁判案由】    都市更新
【裁判全文】
臺北高等行政法院裁定
                                      98年度訴字第1377號
原      告  甲○○
被      告  臺北市政府
代  表  人  乙○○（市長）住同.
訴訟代理人  戊○○
            丙○○
            丁○○
上列當事人間都市更新事件，原告不服內政部中華民國98年6 月
25日台內訴字第0980070659號（案號：0000000000）訴願決定，
提起行政訴訟，本院裁定如下：
    主  文
原告之訴駁回。
訴訟費用由原告負擔。
    理  由
一、按「原告之訴，有左列各款情形之一者，行政法院應以裁定
    駁回之。但其情形可以補正者，審判長應定期間先命補正：
    ……十、起訴不合程式或不備其他要件者。」「人民因中央
    或地方機關之違法行政處分，認為損害其權利或法律上之利
    益，經依訴願法提起訴願而不服其決定，或提起訴願逾三個
    月不為決定，或延長訴願決定期間逾二個月不為決定者，得
    向高等行政法院提起撤銷訴訟。……訴願人以外之利害關係
    人，認為第一項訴願決定，損害其權利或法律上之利益者，
    得向高等行政法院提起撤銷訴訟」行政訴訟法第107條第1項
    第10款後段、第4條第1項、第3 項分別定有明文。是以，提
    起行政訴訟法第4條第1項之撤銷訴訟，必須先經訴願程序而
    未獲救濟，否則應認不備撤銷訴訟之起訴要件。上述第4 條
    第3 項之利害關係人得不經訴願而逕行提起撤銷訴訟者，限
    於訴願決定撤銷或變更原處分致損害其權益之第三人為限，
    換言之，限於利害關係人首次因訴願決定而權益受損，若在
    原處分作成時，與相對人之權益同時受損害，除該第三人與
    訴願人（即原處分相對人）於訴訟標的必須合一確定，許其
    逕行提起撤銷訴訟外，該第三人仍應先踐行訴願程序，始得
    起訴（最高行政法院93年9月22日聯席會議決議參照）。
二、被告經訴外人賴敬能等7 人之申請，審認符合行為時都市更
    新條例第10條規定，以民國（下同）94年6 月1 日府都新字
    第09406006100 號函核准其委託訴外人保強建設開發股份有
    限公司擬具之「臺北市○○區○○段一小段165 地號等26筆
    土地都市更新事業概要」實施都市更新事業；嗣依保強建設
    開發股份有限公司96年7 月12日申請書及行為時都市更新條
    例第19條規定，以96年10月1 日府都新字第09630661802 號
    函（下稱原處分）核准該公司擬具之「擬定臺北市○○區○
    ○段一小段165 地號等26筆土地都市更新事業計畫案」，並
    分別以96年10月1 日府都新字第09630661800 號公告核定實
    施保強建設開發股份有限公司擔任實施者擬具之「擬定臺北
    市○○區○○段一小段165 地號等26筆土地都市更新事業計
    畫案」計畫書圖、96年10月1 日府都新字第09630661801 號
    函請臺北市中正區公所及臺北市中正區林興里辦公處張貼公
    告，公告期間為96年10月2 日至96年10月31日。訴外人陳張
    清綢於98年2 月12日始提起訴願，經認逾期而為訴願不受理
    決定，原告不服，以其為該訴願決定之利害關係人提起本件
    行政訴訟，求為撤銷原處分及訴願決定。
三、經核，本件原處分之訴願乃由訴外人陳張清綢所提起，有訴
    願書及訴願決定書在卷可稽，原告未經訴願逕就原處分提起
    撤銷訴訟，揆諸首揭法文所揭示之訴願前置主義，當認起訴
    要件不備，且無從命補正，應以裁定駁回之。至於原告自稱
    為訴願決定之利害關係人，乃依行政訴訟法第4 條第3 項提
    起撤銷訴訟云云，然依此項規定就訴願決定提起撤銷訴訟者
    ，以利害關係人首次因訴願決定而權益受損為限，原告主張
    原處分侵害其權益，並聲明求為撤銷原處分，是其主張與所
    引用之起訴條項原有不符，惟無論如何，原告既求為撤銷原
    處分，與訴願人就訴訟標的復無應合一確定之必要，未經踐
    行訴願程序，自不許就原處分起訴救濟，併此指明。
四、依行政訴訟法第107條第1項第10款後段、第104 條，民事訴
    訟法第95條、第78條，裁定如主文。
中    華    民    國    98    年    10    月    29    日
                    臺北高等行政法院第一庭
                              審判長法  官  王立杰
                                    法  官  許麗華
                                    法  官  楊得君
上為正本係照原本作成。
如不服本裁定，應於送達後10日內向本院提出抗告狀（須按他造
人數附繕本）。
中    華    民    國    98    年    10    月    29    日
                                    書記官  徐子嵐


司法院資訊處製作；財團法人民間司法改革基金會備份。
